臺灣桃園地方法院行政訴訟判決　
111年度交字第201號
原      告  蔡盈珊  
訴訟代理人  林明煌  
被      告  桃園市政府交通事件裁決處
                      設桃園市○○區○○路00號7~8樓
代  表  人  張丞邦    住同上
訴訟代理人  黃一鳴律師
上列當事人間交通裁決事件，原告不服被告民國111年4月22日桃
交裁罰字第58－ZAB195162號裁決，提起行政訴訟，本院判決如下
：
    主  文
原告之訴駁回。
訴訟費用新臺幣參佰元由原告負擔。
    事實及理由
壹、程序方面：
    本件係因原告不服被告所為道路交通管理處罰條例（下稱處
    罰條例）第8 條之裁決而提起撤銷訴訟，依行政訴訟法第23
    7 條之1 ，應適用交通裁決事件訴訟程序。本件因卷證資料
    已經明確，本院依行政訴訟法第237 條之7 規定，不經言詞
    辯論，直接裁判。
貳、實體方面：                                  
一、事實概要：
　　原告所有之車牌號碼0000－00號自用小客車（下稱系爭車輛
    ），於民國110年12月29日7時25分許，行經國道一號高速公
    路北向41.2公里處時，為民眾於101年12月30日檢舉，經內
    政部警政署國道公路警察局第一公路警察大隊（下稱舉發機
    關）員警認原告有「行駛高速公路未依規定變換車道（變換
    車道未保持行車安全間隔及距離）」之違規，遂逕行舉發並
    填製國道警交字第ZAB195162號之舉發違反道路交通管理事
    件通知單（下稱系爭舉發通知單），記載應到案日期111年4
    月1日前，並移送被告處理。嗣原告於111年3月3日到案陳述
    不服舉發，經被告函請舉發機關協助查明事實後，認原告確
    有「行駛高速公路未依規定變換車道」之違規，即於111年4
    月22日填製桃交裁罰字第58－ZAB195162號違反道路交通管理
    事件裁決書（下稱原處分），爰依道路交通管理處罰條例（
    下稱處罰條例）第33條第1項第4款及違反道路交通管理事件
    統一裁罰基準及處理細則（下稱裁罰基準及處理細則）等規
    定，裁處原告罰鍰新臺幣（下同）3,000元，並記違規點數1
    點等處分。原告不服，於是提起本件行政訴訟。
二、原告起訴主張及聲明：
（一）主張要旨：因林口交流道北上出口往林口及長庚醫院方向
      有兩線車道，原告送小朋友上課是往林口方向，並非往長
      庚醫院方向，原本就要行駛於左邊車道，並未有未依規定
      變換車道之事實，又原告所行駛之車道線皆為虛線，並未
      有跨越實線之行為，故原告覺得本件為社會上惡意之檢舉
      行為，有浮濫檢舉之嫌。
（二）聲明：撤銷原處分。
三、被告答辯及聲明：
（一）答辯要旨：
    ⒈引用處罰條例第7條之1、第33條第1項第4款、第63條第1項
      第1款、高速公路及快速公路交通管制規則（下稱管制規
      則）第11條、道路交通安全規則（下稱道安規則）第98條
      第1項第6款等相關交通法規之條文（詳卷附答辯狀）。
    ⒉舉發機關111年3月17日國道警一交字第1111702448號函文
      表示略以：「…有關旨揭車輛於110年12月29日7時25分，
      在國道1號北向41.2公里處未依規定變換車道(變換車道未
      保持安全距離及間隔)違規案，係民眾現場目睹該車違規
      ，以科學儀器取得證據資料向本大隊提出檢舉。本大隊依
      道路交通管理處罰條例第7條之1：『對於違反本條例之行
      為者，民眾得敘明違規事實或檢具違規證據資料，向公路
      主管或警察機關檢舉，經查證屬實者，應即舉發』之規定
      ，經查證屬實後依法舉發(第ZAB195162號違規單)…」等語
      。
　　⒊復經檢視影像資料，系爭車輛未循出口專用車道循序行駛
      之車陣末端依序進入出口匝道，於影片時間07：25：52時
      起可見原告車輛變換切入出口專用車道時，與出口專用車
      道車輛同車道併行，顯未保持適當之安全間距，其違規事
      實明確。系爭車輛於上揭時間未循序漸進、未保持安全距
      離及間隔而變換車道，此種駕駛方式實已超出其他用路人
      對其行車動線之合理期待，而嚴重危及訴訟人自己及其他
      用路人之生命、身體及財產安全，依一般社會通念，其未
      依規定變換車道，違規事實明確。
　　⒋至原告稱該出口匝道往林口及長庚醫院方向有兩線車道之
      部分，惟參照採證影片內容及舉發機關111年6月28日國道
      警一交字第1110404602號函文所示，可見該路段僅一線道
      ，非系爭車輛駕駛所稱有兩線道，而原告車輛由外側車道
      進入出口專用車道時與出口專用車道車輛同車道併行，顯
      未保持適當之安全間距，其違規事實明確。
　　⒌綜上所述，系爭車輛因有「行駛快速公路未依規定變換車
      道」之情，已該當處罰條例第33條第1項第4款規定之要件
      ，是被告依法裁處，應無違誤，原告之訴為無理由。
（二）聲明：駁回原告之訴。
四、本院之判斷：
（一）前提事實：
      原告所有之系爭車輛於110年12月29日7時25分許，行經國
      道一號高速公路北向41.2公里處時，為民眾於101年12月3
      0日檢舉，經舉發機關員警認原告有「行駛高速公路未依
      規定變換車道（變換車道未保持行車安全間隔及距離）」
      之違規等情，此有舉發機關111年3月17日國道警一交字第
      1111702448號函文（見本院卷第41至42頁）、交通違規行
      向示意圖（見本院卷第46頁）、系爭舉發通知單（見本院
      卷第47頁）、檢舉資料（見本院卷第48頁）、汽車車籍查
      詢（見本院卷第53頁）、交通違規案件陳述書（見本院卷
      第55頁）等資料各1份在卷可憑。
（二）被告認定原告有「行駛高速公路未依規定變換車道」之違
      規，並無違誤：
    ⒈按「汽車行駛於高速公路、快速公路或設站管制之道路，
      不遵使用限制、禁止、行車管制及管理事項之管制規則而
      有下列行為者，處汽車駕駛人新臺幣3,000元以上6,000元
      以下罰鍰：四、未依規定變換車道」，處罰條例第33條第
      1項第4款定有明文。又管制規則第11條規定：「汽車在行
      駛途中，變換車道或超越前車時，應依標誌、標線、號誌
      指示，並不得有下列情形：一、驟然或任意變換車道。二
      、未依規定使用方向燈。三、未保持安全距離及間隔。四
      、駛離主線車道未依序排隊，插入正在連貫駛出主線之汽
      車中間」。次按「汽車在同向二車道以上之道路（車道數
      計算，不含車種專用車道、機車優先道及慢車道），除應
      依標誌或標線之指示行駛外，並應遵守下列規定：六、變
      換車道時，應讓直行車先行，並注意安全距離」，道安規
      則第98條第1項第6款所明定。
    ⒉經查，本院勘驗本件舉發過程之錄影光碟內容略以：「（
      一）檔案名稱：FILE000000-000000F1。⒈光碟播放時間共
      16秒，本檔案之錄影畫面係2021年12月29日7時許所錄製
      ，為檢舉人行車記錄器之影像畫面。⒉錄影畫面一開始，
      可看見檢舉人車輛係行駛於該路段高速公路之左側車道上
      ，並可看見右側車道之出口匝道上，已排滿前往交流道出
      口之車輛。（二）檔案名稱：FILE000000-000000F2。⒈光
      碟播放時間共30分，本檔案之錄影畫面係2021年12月29日
      7時許所錄製，為平交道監視器之影像畫面。⒉錄影畫面一
      開始，可看見原告駕駛車牌號碼0000－00號自用小客車（
      下稱系爭車輛），橫跨於車道線上緩慢前行，欲插入正在
      連貫駛往出口匝道之車隊，並有使用右側方向燈」等情（
      見本院卷第61頁），核與舉發機關111年3月21日國道警一
      交字第1111702716號函文表示略以：「說明：二、有關旨
      揭車輛於110年12月29日7時25分，在國道1號北向41.2公
      里處未依規定變換車道(變換車道未保持安全距離及間隔)
      違規案，係民眾現場目睹該車違規，以科學儀器取得證據
      資料向本大隊提出檢舉。本大隊依道路交通管理處罰條例
      第7條之1：『對於違反本條例之行為者，民眾得敘明違規
      事實或檢具違規證據資料，向公路主管或警察機關檢舉，
      經查證屬實者，應即舉發』之規定，經查證屬實後依法舉
      發(第ZAB195162號違規單)…」等語（見本院卷第41頁），
      大致相符。足認系爭車輛確於110年12月29日7時29分許，
      行經國道一號高速公路北向41.2公里處時，未依規定自車
      隊後方依序排隊，而有向右跨越車道線並橫跨於車道線緩
      慢行駛，並與出口專用車道到上之車輛同車道併行，顯然
      未保持適當安全間距之事實，而該車既然確有跨越車道線
      行駛之情，即屬變換車道，便應遵守上開道安規則對於變
      換車道時應遵守之規範。據此，系爭車輛於跨越「車道線
      」而變換車道時，確有未依規定保持安全距離之情，足認
      其違規屬實。
    ⒊原告雖主張：因林口交流道北上出口往林口及長庚醫院方
      向有兩線車道，原告送小朋友上課是往林口方向，並非往
      長庚醫院方向，原本就要行駛於左邊車道，並未有未依規
      定變換車道之事實等語。惟查，依上開勘驗筆錄所示，系
      爭車輛自主線車道向右駛入出口匝道時，可看見右側之出
      口匝道僅有「一線道」，並非原告所述有兩線道（一者往
      林口方向、一者往長庚醫院方向），且系爭車輛由主線車
      道進入出口之專用車道時，其右側往出口方向之車輛已依
      序排成車隊，但系爭車輛卻橫跨於車道線上行駛，並與出
      口專用車道上之車輛同車道併行，顯然有未保持安全距離
      之嫌。再對照上開採證影片，可見系爭車輛確實有使用右
      側方向燈、向右跨越車道線，並駛入右側車道內之事實明
      確，其為變換車道之行為，自應依管制規則第11條第3款
      規定，與出口匝道內原已行駛之其他車輛保持安全之距離
      及間隔後，始得變換車道，以維護行車安全。是原告上開
      所述，顯係卸責之詞，不足採信。
　　⒋原告雖於本院將前揭勘驗筆錄內容送達兩造後，又具狀補
      充主張：原告從頭至尾均未想插入右線往長庚醫院方向排
      隊，使用方向燈之用意只是告知後方車輛，原告車輛並非
      要直行，而原告亦未阻擋後方車輛行駛之情形，亦無跨越
      槽化線或雙實線等任何違規行為。又原告發現高公局已將
      原本虛線改劃成實線，明顯是原告多次申訴後所做之調整
      ，且造成近日林口交流道回堵1-2公里（畫線更改前並無
      此問題），可見高公局不知思考如何改善交通壅塞問題，
      卻偏袒警方及惡意檢舉魔人，竟任意改劃雙向線造成回堵
      問題，有嚴重濫權違法之行為。是原告既無違規跨越槽化
      線，亦無插隊之意圖及行為，完全無法認同本件開單之理
      由等語。惟查，依上開勘驗筆錄所示，可看見系爭車輛當
      時係橫跨於車道線上緩慢前行，並有使用右側方向燈，若
      原告當時並未有變換車道之駕駛行為，則系爭車輛為何要
      「跨越車道線」並使用右側方向燈，顯然原告上開所述與
      實際駕駛情形並不相同。又依交通違規行向示意圖（見本
      院卷第46頁）所示，原告當時違規之路段僅有一線道，非
      如原告所述有兩線道之情，且系爭車輛當時係由外側車道
      進入出口專用車道，並與原本已依序在出口專用車道上排
      隊之車輛，處於同車道併行之狀態，足認系爭車輛於變換
      車道時確有未保持適當安全間距之違規行為。再者，系爭
      路段既已經主管機關依法設置各式號誌、標誌及標線後，
      則成為具有規制作用之路段，是該等標誌及標線於設置時
      起即發生效力，原告因每日接送小朋友上課之故而必須行
      經系爭路段，本即可見該車道內僅有一線道，自不得任意
      跨越車道線強行變換車道，而與車道內原本行駛之車輛併
      排。況且依處罰條例第4條第3項規定，對於道路交通標誌
      、標線、號誌之指示、警告、禁制規定、樣式、標示方式
      、設置基準及設置地點等事項乃授權行政機關制訂相關規
      則，以執行道路交通管理、維護交通秩序、確保交通安全
      等工作。是道路交通主管機關得於法令授權範圍內，基於
      權責對於各項行政措施包括道路設計、交通標誌、標線、
      號誌之設置與更動等事項，依據道路之地形情況、車行流
      量等因素為具體裁量、規劃，俾達到道路使用效能、維持
      交通秩序及保障道路使用人往來便利與安全之行政目的。
      而道路交通標誌、標線、號誌一經主管機關規劃設置後，
      依法變更前，人民即有遵守之義務，人民對於交通標誌、
      標線、號誌之規劃等行政措施如有意見，自應循正當管道
      向行政機關陳情，若原告在主觀上對系爭路段之該等標線
      有所不服，應循正當行政救濟途徑，用路人仍應有遵守之
      義務。倘所有用路人徒憑其個人主觀之認知，而認設置不
      當或違法即可恣意違反而不予遵守，則交通安全之秩序將
      無從建立。況依原告事後所提出違規路段現場照片（見本
      院卷第71至75頁）觀之，得知主管機關已將違規路段原本
      可變換車道之車道線更改為禁止變換車道之雙白實線，顯
      見主管機關亦知悉常有車輛行經該出口匝道時，不顧出口
      匝道之車道內已有往出口方向之車輛，卻仍執意跨越車道
      線欲於同一車道內併行變換車道，造成行車糾紛或違規事
      件，始將原本之車道線變更為禁止變換車道之雙白實線。
      又原告上開主張，均與起訴狀之陳述，大致相符，並未提
      出任何新事由、新事證，亦不影響本件原告違規事實之認
      定。故原告上開主張，亦係卸責之詞，並不足採。
　　⒌綜上所述，原告係持有合法駕駛執照之人，其行駛高速公
      路未依規定變換車道之違規行為，縱認其非故意，亦有應
      注意，能注意，而未注意之過失責任。故本件被告認定原
      告有「行駛高速公路未依規定變換車道」之違規行為事實
      ，並無違誤。
（三）被告以原處分裁罰原告罰鍰3,000元，並記違規點數1點，
      並無違誤：
    ⒈按「汽車行駛於高速公路、快速公路或設站管制之道路，
      不遵使用限制、禁止、行車管制及管理事項之管制規則而
      有下列行為者，處汽車駕駛人新臺幣3,000元以上 6,000
      元以下罰鍰：四、未依規定變換車道」、「汽車駕駛人有
      下列各款所列條款之一者，除依原條款處罰鍰外，並予記
      點：一、有第33條第1項、第2項、第38條第1項、第40條
      、第45條、第47條第1款至第3款、第48條、第49條或第60
      條第1項、第2 項第1款、第2款情形之一者，各記違規點
      數1點」，處罰條例第33條第1項第4款、第63條第1項第1
      款分別定有明文。
    ⒉次按裁罰基準及處理細則第1條規定：「本細則依道路交通
      管理處罰條例第92條第4項規定訂定之」、第2條第1項、
      第2項規定：「處理違反道路交通管理事件之程序及統一
      裁罰基準依本細則之規定辦理。前項統一裁罰基準，如附
      件違反道路交通管理事件統一裁罰基準表」，核上開處罰
      條例第92條第4項所授權交通部會同內政部訂定之裁罰基
      準及處理細則及其附件「違反道路交通管理事件統一裁罰
      基準表」（下稱裁罰基準表），就其立法目的及功能，乃
      為防止處罰機關枉縱或偏頗，用以維持裁罰之統一性與全
      國因違反道路交通管理事件受處罰民眾之公平，不因裁決
      人員不同，而生偏頗，寓有避免各監理機關於相同事件恣
      意為不同裁罰之功能，並非法所不許，於憲法上保障人民
      財產權之意旨並無牴觸（此並有司法院釋字第511號解釋
      意旨理由足資參照），是被告自得依此裁罰基準表而為裁
      罰。
    ⒊原告確有「行駛高速公路未依規定變換車道」之違規行為
      ，已詳如前述，且原告係於應到案期限內到案聽後裁決，
      又依裁罰基準表規定：「小型車」、「行駛高、快速公路
      未依規定變換車道」，於期限內繳納或到案聽候裁決者，
      裁處罰鍰3,000元。是本件被告依處罰條例第33條第1 項
      第4款、第63條第1項第1款、裁罰基準及處理細則及裁罰
      基準表等規定，以原處分裁罰原告3,000元之法定罰鍰，
      並記違規點數1點，經核即屬於法有據，該等處分並無違
      誤。故原告訴請撤銷原處分為無理由，應予駁回。
（四）本件判決基礎已臻明確，兩造其餘之攻擊防禦方法及訴訟
      資料經本院審酌後，核與判決結果不生影響，無一一論述
      之必要，附此敘明。
五、本件第一審裁判費為裁判費300元，應由原告負擔，爰確定
    第一審訴訟費用額如主文第二項所示。
六、據上論結，本件原告之訴無理由，依政訴訟法第237條之8  
    第1項、第98條第1項前段等規定，判決如主文。
中　　華　　民　　國　　111 　年　　11　　月　　30　　日
　　　　　　　　　行政訴訟庭　法　官　黃漢權
上為正本係照原本作成。
如不服本判決，應於判決送達後20日內，向本院提出上訴狀並表
明上訴理由（原判決所違背之法令及其具體內容或依訴訟資料可
認為原判決有違背法令之具體事實），其未載明上訴理由者，應
於提出上訴後20日內向本院補提理由書（上訴狀及上訴理由書均
須按他造人數附繕本，如未按期補提上訴理由書，則逕予駁回上
訴），並應繳納上訴裁判費新臺幣750元。
中　　華　　民　　國　　111 　年　　11　　月　　30　　日
　　　　　　　　　　　　　　　書記官　蕭竣升